【裁判字號】    90,訴,555
【裁判日期】    920915
【裁判案由】    詐欺等
【裁判全文】
臺灣嘉義地方法院刑事判決                            九十年度訴字第五五五號
    公  訴  人  臺灣嘉義地方法院檢察署檢察官
    被      告  乙○○
右列被告因詐欺等案件，經檢察官提起公訴（九十年度偵字第五五０八號），本院判
決如左：
    主  文
乙○○共同以詐欺為常業，累犯，處有期徒刑壹年拾月。如附表編號一至六所示偽造
之『寅○○」、「壬○○」、「子○○」、「辰○○」、「丑○○」、「吳昌輯」之
印文、署押均沒收；扣案偽造之「戊○○」、「丑○○」、「辛○○」、「寅○○」
、「吳昌輯」印章陸枚均沒收；扣案之0000000000號、00000000
00號、0000000000號、0000000000號、000000000
0號ＳＩＭ卡伍張，均沒收。
    事  實
一、乙○○曾於民國八十五年間因犯麻藥罪，經臺灣嘉義地方法院判處有期徒刑五月
    確定，並於八十六年三月四日執行完畢，猶不知悔改，復與綽號「文生」之不詳
    姓名成年男子，共同意圖為自己不法之所有，基於行使偽造私文書、詐欺之犯意
    聯絡，思以第三人身分證件向電信業者申辦門號，以詐取搭售之手機轉售牟利，
    並以之為常業，綽號「文生」之男子遂委由不知情之第三人盜刻戊○○、丑○○
    、辛○○、寅○○、吳昌輯、辰○○等人之印章，並由綽號「文生」之男子，在
    不詳時間、地點將如附表一所示之身分證、印章交付乙○○，而乙○○明知由綽
    號「文生」之不詳姓名成年男子所交付之寅○○、壬○○、子○○、辰○○、卯
    ○○、辛○○、戊○○等七人之國民身分證及癸○○之汽車駕駛執照均屬來源不
    明之贓物，竟仍收受之，並於附表所示之時間，持寅○○、壬○○、子○○、辛○○、戊○○等人之國民身分證分別向如附表所示之中華電信股份有限公司（下
    簡稱中華電信）雲林、嘉義營運處，提示寅○○、壬○○、子○○、辛○○、戊○○等人上開國民身分證，或冒稱係子○○、辛○○，或冒稱係不知情之第三人
    丑○○、吳昌輯，而以為寅○○、壬○○、戊○○等人代辦之名義，偽造寅○○
    等人之印文或簽名於附表所示之申請書、同意書、服務契約書上，而偽造該些申
    請書、同意書、服務契約書等文書，並持該些偽造之文書分向中華電信雲林、嘉
    義營運處申辦如附表所示之門號並申購搭售之手機，致使中華電信誤信乙○○係
    如附表所示之申辦名義人或有代辦權之人而陷於錯誤，因而交付如附表所示門號
    之ＳＩＭ卡九張及手機九具（起訴書誤認手機僅二具）予乙○○得逞，致生損害
    於寅○○、壬○○、子○○、辛○○、戊○○、丑○○、吳昌輯等人及中華電信
    ，所詐得之手機與ＳＩＭ卡則由其與「文生」朋分轉賣牟利。嗣於同年六月七日
    二十一時許，乙○○與其前妻梁佩娟及友人庚○○、梁佩珍共同駕駛車牌號碼Ｉ
    Ｉ—二五九三號自小客車行經嘉義縣民雄鄉三興村農會前，遇警盤查，為警在該
    車內查獲寅○○、壬○○、子○○、辰○○、卯○○、辛○○、戊○○等人之身
    分證七張，被害人戊○○、丑○○、辛○○、寅○○、吳昌輯、辰○○之印章六
    枚，癸○○汽車駕駛執照一張及所詐得0000000000號（寅○○名義申
    請）、0000000000號（辛○○名義申請）、0000000000號
    （辛○○名義申請）、0000000000號（子○○名義申請）、0000
    000000號（子○○名義申請）之ＳＩＭ卡五張等物，始知上情。
二、案經嘉義縣警察局民雄分局報請台灣嘉義地方法院檢察署檢察官偵查起訴。
    理  由
一、訊據被告乙○○對其自「文生」處取得被害人寅○○、壬○○、子○○、辰○○
    、卯○○、辛○○、戊○○等七人之國民身分證、被害人癸○○之汽車駕駛執照
    與被害人戊○○、丑○○、辛○○、寅○○、吳昌輯、辰○○之印章六枚，並持
    其中被害人寅○○、壬○○、子○○、辛○○等人之國民身分證、丑○○、吳昌
    輯之印章等物，偽造寅○○、壬○○、子○○、辛○○、丑○○、吳昌輯等人之
    印文、署押而偽造如附表編號一至四所示之文書，並持以向中華電信申購門號、
    手機，再與「文生」朋分轉賣圖利之事實，供承不諱，惟否認有偽造戊○○如附
    表編號六所示文書申購門號、手機之事實（見本院卷第一三九至一四０頁），然
    查，被告於偵查及本院初次審理時對此均未否認，且被告亦供承被害人戊○○之
    國民身分證在其所持有中，且如附表編號二、六所示被害人壬○○、戊○○之行
    動電話申購文件，均係於同日（九十年五月三十一日）向中華電信嘉義營運處申
    辦，同偽以「吳昌輯」為代理人，而以肉眼比對附表編號二、六所示同意書上「
    吳昌輯」之筆跡，二者並無不同，因此，附表編號六所示被害人戊○○行動電話
  門號、手機申購部分，亦應係由被告辦理，被告所辯，應不足採。再者，扣案之
    寅○○、壬○○、子○○、辰○○、卯○○之國民身分證均係其等所遺失之情，
    業據被害人寅○○、壬○○、子○○、辰○○、卯○○指訴在卷（見警卷第一五
    至二一頁、第二四頁），而被告同一時間自不詳姓名之「文生」處取得如此多人
    之國民身分證，若謂被告不認識該些國民身分證係屬來源不明之贓物，實難置信
    。再者，被告除本件利用通信業者門號搭售手機之機會，偽以他人名義申辦門號
    以詐取手機轉售牟利外，尚有為多件相同之案件，經公訴人併辦（併辦部分因涉
    及既判力之問題，本院無從併辦），顯見其確以詐取手機轉賣為常業。此外，復
    有如附表編號一至六所示之申請書、同意書、服務契約書影本在卷可稽（所在之
    卷證位置詳附表所示），另有被害人寅○○、壬○○、子○○、辰○○、卯○○
    、辛○○、戊○○等人之身分證七張、被害人戊○○、丑○○、辛○○、寅○○
    、吳昌輯、辰○○遭盜刻之印章六枚、被害人癸○○汽車駕駛執照一張等物扣案
    可資佐證。本件事證明確，被告犯行堪以認定。
二、核被告乙○○所為係犯刑法第三百四十九條第一項收受贓物罪、刑法第二百十六
    條、第二百十條行使偽造私文書罪及第三百四十條之常業詐欺罪。又被告與綽號
    「文生」者間，就上開行使偽造私文書罪及常業詐欺罪，均有犯意之聯絡及行為
    之分擔，均為共同正犯。又被告於附表編號一至六所示申請書、同意書與服務契
    約書上偽造「寅○○」等人之簽名署押之行為（詳如附表所示）均係偽造私文書
    之部分行為，均不另論罪。又被告偽造如附表編號一至六所示之文書之低度行為
    均已為行使之高度行為所吸收，均不另論罪，均僅論行使罪。又被告先後多次行
    使偽造私文書犯行，時間緊接，方法雷同，所犯係構成要件相同之罪名，顯係基
    於概括犯意為之，應依刑法第五十六條連續犯規定論以一罪，並加重其刑。又被
    告所犯連續行使偽造私文書罪與刑法第三百四十九條第一項收受贓物罪、第三百
    四十條之常業詐欺罪間，有方法結果之牽連關係，應從一重之常業詐欺罪處斷。
    公訴人雖未就被告收受贓物之犯行提起公訴，然檢察官就犯罪事實一部起訴者，
    其效力及於全部，本件被告未經起訴之收受贓物犯行，既與前揭論罪科刑之常業
    詐欺、行使偽造私文書罪部分具有牽連犯之裁判上一罪關係，已如前述，本院自
    得併予審理。又被告曾因違反麻醉藥品管理條例罪，經本院判處有徒刑五月確定
    ，並於八十六年三月四日執行完畢，有台灣高等法院被告全國前案紀錄表一份可
    參，被告於有期徒刑之執行完畢後，五年以內再犯本件有期徒刑以上之罪，為累
    犯，應遞加重其刑。爰審酌被告為一己之私利，犯案多次，其惡性非輕，對於電
    信業者所生之損害甚巨，惟犯後坦承大部分犯行之態度等一切情狀，量處如主文
    所示之刑。至公訴人雖請求量處被告有期徒刑五年，強制工作三年，然查被告之
    所以屢次利用他人未換貼照片之身分證件詐騙手機得逞，此與當初電信業者為業
    績而輕忽本身之風險控管有極大關連，以致被告有機可趁，況且公訴人併案部分
    為另案判決之既判力所及（詳後述），而本院不能以該部分作為判斷被告是否應
    強制工作之依據，而就本案情節觀之，被告所詐得之手機為九具，申辦之門號僅
    九組，且坦認大部分犯行，是本院因認公訴人求刑五年以上，並要求宣告強制工
    作，尚嫌過重，併此說明。被告偽造如附表編號一至六所示之被害人寅○○、壬○○、子○○、辰○○、丑○○、吳昌輯之印文、署押均應依刑法第二百十九條
    規定宣告沒收；另扣案之0000000000號（寅○○名義申請）、000
    0000000號（辛○○名義申請）、0000000000號（辛○○名義
    申請）、0000000000號（子○○名義申請）、0000000000
    號（子○○名義申請）之ＳＩＭ卡五張，均係被告所詐得之物，已如前述，爰依
    刑法第三十八條第一項第三款規定宣告沒收；此外，扣案之被害人戊○○、丑○○、辛○○、寅○○、吳昌輯遭盜刻印章六枚，因係共犯「文生」所盜刻供其與
    被告偽造如附表一至六所示私文書所用之物，此業據被告供承在卷，爰依刑法第
    三十八條第一項第二款規定宣告沒收；至於被害人辰○○遭盜刻之印章，因無證
    據證明被告就盜刻該印章犯行與綽號「文生」之男子有犯意聯絡、行為分擔，而
    被告又供稱該印章未用以申辦手機，沒收係從刑，基於主從相隨之法理，偽造之
    辰○○印章，本院無從宣告沒收。
三、按案件曾經判決確定者，應諭知免訴之判決，刑事訴訟法第三百零二條第一款定
    有明文。此訴訟上所謂一事不再理之原則，關於實質上一罪或裁判上一罪，亦均
    有其適用（最高法院六十年台非字第七十七號判例參照）。查本件被告前於九十
    年四月十八日亦因持用「郭春雨」國民身分證與偽造之信用卡各一張，前往台南
    縣白河鎮○○路一一四號林淑敏所經營之波霸通訊廣場內，欲藉辦理遠傳信用卡
    友優惠專案之方式，以詐取行動電話，遂於波霸通訊廣場所提供之行動電話服務
    申請書及信用卡專用代理付款授權書上填載郭春雨之相關資科，並偽造「郭春雨
    」之簽名署押各一枚後，持交上開信用卡、申請書、授權書等私文書及郭春雨之
    身分證予林淑敏，因而為台灣台南地方法院以被告涉犯收受贓物、詐欺取財未遂
    及行使偽造私文書等罪，從一重之行使偽造私文書罪處斷，判處有期徒刑拾月，
    該判決並於九十年十二月十日確定，有台灣台南地方法院九十年度訴字第一一六
    九號刑事判決影本及台灣嘉義地方法院檢察署檢察官執行指揮書影本各一份在卷
    可查（見本院卷第三一八至三一九頁、第四三頁）。而本件公訴人移送併辦部分
    ，依其併辦意旨，其中九十年度偵緝字第二六三、二六四、二六六、二六七、二
    六八及二六九號部分，均係被告自八十九年七、八月間起，至九十年四月二十三
    日止，冒用被害人己○○、甲○、丁○○、丙○○等人身分證件，偽造該些被害
    人之署押、印文以偽造不實之申請書等私文書，再持向電信業者申請門號以詐領
    手機，認為被告該部分之犯行涉有常業詐欺、連續行使偽造私文書罪；另移送併
    辦之九十一年偵字第六二七二、六三五八號案件部分，公訴人亦認係成立詐欺取
    財罪而移送併辦，此部分之犯罪時間則為八十九年十月五日及八十九年十二月間
    某日，因此，本件公訴人移送併辦之部分，其犯罪時間係自八十九年七、八月間
    至九十年四月二十三日，均在上開台灣台南地方法院九十年度訴字第一一六九號
    案件之犯罪時間（九十年四月十八日）之前，或之後約數日，且公訴人移送併辦
    之部分，均係針對被告詐欺取財、行使偽造私文書犯行，且手法與上開台灣台南
    地方法院刑事判決所述之犯罪行為如出一轍（除移送併辦之九十一年偵字第六二
    七
    二、六三五八號之犯罪情形手法有所不同外），均係利用他人之證件，以他人名
    義偽造申請書等私文書，再持向電信業者申請門號騙取搭售之手機，是以，本件
    公訴人移送併辦之詐欺取財、偽造私文書犯行與前開台灣台南地方法院判決確定
    之犯罪事實，應有連續犯之裁判上一罪關係，且犯罪時間均在該判決確定前，自
    應為該判決之既判力所及，本院自不得併予審理，應退回由檢察官另行依法處理
    。至於本件起訴而經論罪科刑部分，因犯罪時間距離前開台灣台南地方法院判決
    所認定之犯罪時間相距已月餘，且被告該次業已為警查獲，其犯意應可認為中斷
    ，自非該判決既判力所及，附此說明。
據上論斷，應依刑事訴訟法第二百九十九條第一項前段，刑法第二十八條、第五十五
條、第二百十條、第二百十六條、第三百四十條、第三百四十九條第一項、第二百十
九條、第四十七條、第三十八條第一項第二款、第三款，罰金罰鍰提高標準條例第一
條前段，判決如主文。
本案經檢察官陳鈴香到庭執行職務
中      華      民      國    九十二    年      九      月     十五     日
                                      臺灣嘉義地方法院刑事第二庭
                                          法  官      林  坤  志
右正本證明與原本無異。
如不服本判決，應於判決送達後十日內，向本院提出上訴狀。
中      華      民      國    九十二    年      九      月     十五     日
                                          書記官      黃  意  雯
附表：
★署押、印文欄中僅書明數量而為未註明係何人印文者，表示係被冒名者之印文、署
  押
┌──┬────┬─────────────┬──┬──┬────────┐
│編號│被冒名者│偽造之文書及犯罪時間      │署押│印文│犯  罪  所  得  │
├──┼────┼─────────────┼──┼──┼────────┤
│一  │寅 ○ ○│0000000000行動電話申請書  │偽簽│二枚│SIM卡一張       │
│    │        │聯單號碼：M90LPEN208710   │陳玠│陳玠│摩拖羅拉8088手機│
│    │        │（90.05.31）（見警卷第五五│瑋一│瑋印│一支            │
│    │        │頁）                      │枚  │文一│                │
│    │        │中華電信雲林營業處        │    │枚  │                │
│    │        │（冒用丑○○名義為受託人）│    │    │                │
│    │        ├─────────────┼──┼──┼────────┤
│    │        │0000000000行動電話申請書  │偽簽│五枚│SIM卡一張       │
│    │        │聯單號碼：M90LPEN208747   │陳玠│陳玠│摩拖羅拉8088手機│
│    │        │聯單號碼：M90LPES532105   │瑋二│瑋印│一支            │
│    │        │（90.05.31）（見警卷第五六│枚  │文二│                │
│    │      │至五七頁                  │    │枚  │                │
│    │        │中華電信雲林營業處        │    │    │                │
│    │        │（冒用丑○○名義為受託人）│    │    │                │
│    │        ├─────────────┼──┼──┼────────┤
│    │        │0000000000、0000000000行動│一枚│一枚│                │
│    │        │電話新申租同意書（見警卷第│偽簽│陳玠│                │
│    │        │五八頁）                  │陳玠│瑋印│                │
│    │        │（90.05.31）              │瑋一│文一│                │
│    │        │中華電信雲林營業處        │枚  │枚  │                │
│    │        │（冒用丑○○名義為受託人）│    │    │                │
├──┼────┼─────────────┼──┼──┼────────┤
│二  │壬 ○ ○│0000000000行動電話申請書  │偽簽│    │SIM卡一張       │
│    │        │聯單號碼：M90HKAN215496   │吳昌│    │                │
│    │        │聯單號碼：M90HKAN551629   │輯一│    │                │
│    │        │（見警卷第六三、六四頁）  │枚  │    │                │
│    │        │（90.05.31）              │    │    │                │
│    │        │中華電信嘉義營運處        │    │    │                │
│    │        │（冒用吳昌輯名義為受託人）│    │    │                │
│    │        ├─────────────┼──┼──┼────────┤
│    │        │0000000000行動電話新申租同│一枚│    │ALCARTEL OT303型│
│    │        │意書（見警卷第六五頁）    │偽簽│    │手機一支        │
│    │        │（90.05.31）              │吳昌│    │                │
│    │        │中華電信嘉義營運處        │輯一│    │                │
│    │        │（冒用吳昌輯名義為受託人）│枚  │    │                │
├──┼────┼─────────────┼──┼──┼────────┤
│三  │子 ○ ○│0000000000行動電話申請書  │一枚│    │SIM卡一張       │
│    │        │聯單編號：N217260（見警卷 │    │    │ALCARTEL OT303型│
│    │        │第四七頁）                │    │    │手機一支        │
│    │        │（90.06.07）              │    │    │                │
│    │        │中華電信雲林營業處        │    │    │                │
│    │        ├─────────────┼──┼──┼────────┤
│    │        │0000000000行動電話申請書  │    │    │SIM卡一張       │
│    │        │聯單編號：M90YCGN213544   │一枚│一枚│ALCARTEL OT303型│
│    │        │聯單編號：M90YCGS543622   │    │一枚│手機一支        │
│    │        │同意書                    │一枚│一枚│                │
│    │        │（見警卷第四八至五０頁）  │    │    │                │
│    │        │（90.06.05）              │    │    │                │
│    │        │中華電信雲林營業處        │    │    │                │
│    │        ├─────────────┼──┼──┼────────┤
│    │        │0000000000行動電話申購書  │    │    │SIM卡一張       │
│    │        │聯單編號：M90YCGS543632   │    │一枚│ALCARTEL OT303型│
│    │        │聯單編號：M90YCGN213534   │一枚│一枚│手機一支        │
│    │        │同意書                    │一枚│一枚│                │
│    │        │（見警卷第五一至五二頁、五│    │    │                │
│    │        │四頁）                    │    │    │                │
│    │        │中華電信雲林營業處        │    │    │                │
│    │        │（90.06.05）              │    │    │                │
├──┼────┼─────────────┼──┼──┼────────┤
│四  │辛 ○ ○│0000000000行動電話申請書  │    │    │SIM卡一張       │
│    │        │聯單號碼：M90TKUN216999   │一枚│    │ALCARTEL OT303型│
│    │        │聯單號碼：M90TKUS550937   │一枚│    │手機一支        │
│    │        │行動電話業務服務契約書    │一枚│一枚│                │
│    │        │（見警卷第三九、四一、四二││    │                │
│    │        │頁）                      │    │    │                │
│    │        │中華電信雲林營業處        │    │    │                │
│    │        │（90.06.07）              │    │    │                │
│    │        ├─────────────┼──┼──┼────────┤
│    │        │0000000000行動電話申請書  │    │    │SIM卡一張       │
│    │        │聯單號碼：M90TKUN216854   │一枚│    │ALCARTEL OT303型│
│    │        │聯單號碼：M90TKUS550925   │一枚│    │手機一支        │
│    │        │行動電話業務服務契約書    │一枚│一枚│                │
│    │        │同意書                    │一枚│一枚│                │
│    │        │（見警卷第四三至四六頁）  │    │    │                │
│    │        │中華電信雲林營業處        │    │    │                │
│    │        │（90.06.07）              │    │    │                │
├──┼────┼─────────────┼──┼──┼────────┤
│五  │戊 ○ ○│0000000000行動電話申請書  │偽簽│    │SIM卡一張       │
│    │        │聯單號碼：M90HKAN215583   │吳昌│    │ALCARTEL OT303型│
│    │        │聯單號碼：M90HKAN551727   │輯一│    │手機一支        │
│    │        │同意書                    │枚  │    │                │
│    │        │（見警卷第五九、六一、六二│    │    │                │
│    │        │頁）                      │    │    │                │
│    │        │中華電信雲林營業處        │    │    │                │
│    │        │（90.05.31）              │    │    │                │
│    │        │（冒用吳昌輯名義為受託人）│    │    │                │
└──┴────┴─────────────┴──┴──┴────────┘


司法院資訊處製作；財團法人民間司法改革基金會備份。
